【裁判字號】    97,台上,3315
【裁判日期】    970717
【裁判案由】    強盜等罪
【裁判全文】
最高法院刑事判決            九十七年度台上字第三三一五號
上  訴  人  甲○○
                    （
選任辯護人  余德正律師
上列上訴人因強盜等罪案件，不服台灣高等法院中華民國九十七
年五月十三日第二審判決（九十六年度上訴字第四九九七號，起
訴案號：台灣桃園地方法院檢察署九十六年度偵緝字第六七二號
），提起上訴，本院判決如下：
    主  文
原判決關於加重強盜部分撤銷，發回台灣高等法院。
其他上訴駁回。
    理  由
一、發回（即加重強盜）部分
本件原判決認第一審判決論處上訴人甲○○關於意圖為自己不法
之所有，結夥三人以上，攜帶兇器，以強暴、脅迫至使不能抗拒
，而取他人之物部分之罪刑（累犯，處有期徒刑九年九月），為
無不合，予以維持，並駁回上訴人該部分在第二審之上訴，固非
無見。惟按當事人在審判期日前，或審判期日，聲請調查之證據
，如法院未予調查，又未認其無調查之必要，以裁定駁回之，亦
未於判決理由內說明，自屬理由不備。查證人保護法第十四條第
一項規定：「第二條所列刑事案件之被告或犯罪嫌疑人，於偵查
中供述與該案案情有重要關係之待證事項或其他正犯或共犯之犯
罪事證，因而使檢察官得以追訴該案之其他正犯或共犯者，以經
檢察官事先同意者為限，就其因供述所涉之犯罪，減輕或免除其
刑」；而所謂「經檢察官事先同意者」，證人保護法施行細則第
二十一條規定：「本法第十四條第一項及第二項所稱檢察官事先
同意，指檢察官本案偵查終結前之同意。檢察官同意者，應記明
筆錄。」，則檢察官如事實上已為證人保護法上之同意，卻因故
意或過失而漏未記載於筆錄當中，此項筆錄記載之欠缺是否直接
影響證人保護法第十四條第一項之效力認定，則非無疑問。原判
決就本件有無證人保護法第十四條之適用，於理由說明：「查本
件上訴人於緝獲後，先後接受警方及檢察官訊問，觀之警詢筆錄
及檢察官之訊問筆錄，並無任何與證人保護法第十四條之規定相
關之記載，亦未有檢察官事先同意之記載。經向台灣桃園地方法
院檢察署調取該署九十六年度偵字第二一四一五號邱國芸強盜案
件之警方移送書及警詢筆錄影本，遍閱檢送之資料，亦無關於證
人保護法相關事項之記載。而是否適用證人保護法，並非製作警
詢筆錄之警員可以片面決定，縱製作筆錄之警員此口頭之表示，
但未經檢察官事先同意，亦與證人保護法第十四條之要件不合。
再第一審曾向台灣桃園地方法院檢察署函詢，經該署以民國九十
六年八月二十七日桃檢玲來九十六偵緝六七二字第五七０一七號
函復稱「本署確依上訴人提供之線索及電話等資料，上線監聽後
，循線查獲邱國芸持有製造、改造槍彈之案件。有無證人保護法
第十四條之適用，請貴院依法判決。」等語，因檢察官須於事前
同意，且應記明筆錄，但依所有資料，並無檢察官事前同意之情
形，更且未記明於筆錄，此與證人保護法施行細則第二十一條規
定之要件不合，不得依證人保護法第十四條第一項規定對上訴人
減輕其刑等語（見原判決第六頁第一０至二八行）。惟上訴人於
原審主張伊於警詢、偵查時供出共犯邱國芸，承辦警員李坤燁打
電話給檢察官，檢察官也說會發函給地院減輕上訴人之刑期等情
，並請求傳喚證人李坤燁證明此事（見原審卷第一八七、一八八
頁）。又上訴人之選任辯護人於原審亦具狀聲請調閱台灣桃園地
方法院九十六年度訴字第二五一號違反槍砲彈藥刀械管制條例案
卷勘驗上訴人於該案偵查時之偵訊錄音錄影光碟內容，以釐清檢
察官於偵查時是否同意上訴人適用證人保護法之規定而於筆錄有
漏載之情形（見原審卷第一０二頁）。第一審雖曾向台灣桃園地
方法院檢察署函詢上訴人於本案有無證人保護法第十四條之適用
，惟經該署函覆稱：「本署確依上訴人提供之線索及電話等資料
，上線監聽後，循線查獲邱國芸持有製造、改造槍彈之案件。有
無證人保護法第十四條之適用，請貴院依法判決。」等語。並未
對檢察官是否事先有同意上訴人有證人保護法第十四條之適用為
明確之答覆，致上訴人主張之上開疑點並未釐清。本件上訴人於
偵查中是否適用證人保護法，即非無藉由勘驗偵訊錄音錄影光碟
以釐清事實之可能，攸關法定刑罰減免之重要原因事實，上開上
訴人及選任辯護人聲請調查證據之待證事實，與上訴人之利益具
有重大關係，原審未予斟酌，復未說明不予調查之理由，即遽行
辯論終結，難謂無應於審判期日調查之證據而未予調查之違背法
令。上訴意旨指摘原判決關於加重強盜罪部分不當，尚非全無理
由，該部分應認有撤銷原判決發回更審之原因。
二、駁回（即竊盜）部分：
按刑事訴訟法第三百七十六條所列各罪之案件，經第二審判決者
，不得上訴於第三審法院，為該法條所明定。本件上訴人因強盜
等罪案件，原審關於其竊取(一)、車號JY-7956 號自用小客車，(二)
、KR-1598 號自小客車之車牌部分，均係依刑法第三百二十條第
一項之規定論處罪刑，核屬刑事訴訟法第三百七十六條第二款之
案件。依首開說明，既經第二審判決，自不得上訴於第三審法院
，上訴人併提起上訴，顯為法所不許，應予駁回。
據上論結，應依刑事訴訟法第三百九十七條、第四百零一條、第
三百九十五條前段，判決如主文。
中    華    民    國  九十七  年    七    月   十七   日
                      最高法院刑事第二庭
                          審判長法官  莊  登  照
                                法官  黃  一  鑫
                                法官  徐  昌  錦
                                法官  許  錦  印
                                法官  劉  介  民
      本件正本證明與原本無異
                                      書  記  官
中    華    民    國  九十七  年    七    月  二十二  日
                                                      V


司法院資訊處製作；財團法人民間司法改革基金會備份。
